臺灣臺南地方法院臺南簡易庭民事判決
111年度南小字第764號
原      告  新光產物保險股份有限公司 

法定代理人  吳昕紘  
訴訟代理人  郭逸斌  
被      告  黃彥旭  
上列當事人間請求侵權行為損害賠償（交通）事件，經本院於民
國111年6月22日言詞辯論終結，判決如下︰
主      文
被告應給付原告新臺幣伍萬捌仟壹佰壹拾伍元，及自民國一百一
十一年三月十六日起至清償日止，按週年利率百分之五計算之利
息。
原告其餘之訴駁回。
訴訟費用新臺幣柒佰肆拾捌由被告負擔，餘由原告負擔。
本判決原告勝訴部分得假執行。
    事實及理由
一、本件被告受合法通知，未於言詞辯論期日到場，核無民事訴
    訟法第386 條列各款情形，應依原告之聲請，由其一造辯論
    而為判決。
二、原告起訴主張：原告承保訴外人吳靜慧所有牌照號碼BCZ-56
    97號汽車（下稱系爭車輛）之車體損失險，於民國109年9月
    27日21時許，系爭車輛使用人駕駛系爭車輛行經台中市○○區
    ○○○道○段000號(下稱肇事地點)欲倒車進入停車格，遭被告
    駕駛BHV-3138號汽車因未靠右行駛致保車倒車時發生碰撞，
    致系爭車輛車體受損。被告之侵害行為與原告之損害間有因
    果關係，故被告應負損害賠償責任，原告依約賠付吳靜慧車
    損費用新臺幣（下同）155,387元（工資費用8,976元、烤漆
    費用12,154元、零件費用134,257元）後，依保險法第53條
    之規定取得代位求償權，爰依民法第184條第1項、民法191
    條之2前段規定，提起本件訴訟等語。並聲明：被告應給付
    原告新臺幣77,694元，及自起訴狀繕本送達之翌日起至清償
    日止，按年利率百分之五計算之利息。
三、被告未於言詞辯論期日到場，亦未提出任何書狀供本院審酌
    。
四、得心證之理由：
  ㈠原告主張之前開事實，業據其提出承保資料、系爭車輛行車
    執照、台中港務警察總隊中突堤中隊交通事故當事人登記聯
    單、道路交通事故現場圖、現場照片、車損估價單、統一發
    票、理賠計算明細（見營小調字卷第17至43頁），並經本院
    依職權向內政部警政署臺中港務警察總隊調取本件交通事故
    調查卷宗核閱無訛（見營小調字卷第55至66頁），被告已於
    相當時期受合法通知，未於言詞辯論期日到場作有利於己之
    陳述，亦未提出任何書狀或證據以供本院審酌，依民事訴訟
    法第280條第3項前段準用同條第1項之規定，對於原告主張
    之事實，視同被告自認。本院綜合上開事證，依調查證據之
    結果，堪信原告之主張為真實。
　㈡按汽車除行駛於單行道或指定行駛於左側車道外，在未劃分
    向線或分向限制線之道路，應靠右行駛。道路交通安全規則
    第95條第1項前段定有明文。本件被告為合法考領我國普通
    小型車駕照之人，自應對上開規定知之甚詳。又依車禍當時
    天候晴，有日間自然光線，路面鋪裝柏油、乾燥、無缺陷、
    無障礙物且視距良好，並無不能注意之情事，卻於事發當時
    駕駛BHV-3138號汽車行經肇事地點時，在未劃設分向線或分
    向限制線之道路，未靠右行駛，致訴外人吳靜慧所駕駛之系
    爭車輛行經肇事地點欲倒車進入停車格時，系爭車輛右側保
    險桿車頭遭被告BHV-3138號汽車撞擊而肇事，顯見被告對本
    件車禍之發生即有過失，且其前揭過失與系爭車輛之受損間
    亦應有相當因果關係，應堪認定，被告雖主張其無過失，惟
    未提出證據證明其無過失，故被告主張應無可採。
　㈢次按因故意或過失，不法侵害他人之權利者，負損害賠償責
    任；汽車、機車或其他非依軌道行駛之動力車輛，在使用中
    加損害於他人者，駕駛人應賠償因此所受之損害，民法第18
    4條第1項前段、第191條之2前段分別定有明文。又按被保險
    人因保險人應負保險責任之損失發生，而對於第三人有損失
    賠償請求權者，保險人得於給付賠償金額後，代位行使被保
    險人對於第三人之請求權。但其所請求之數額，以不逾賠償
    金額為限，保險法第53條第1項亦有明定。查原告主張其承
    保訴外人吳靜慧所有系爭車輛因本件交通事故受損，經送修
    支出修理費用155,387元（其中工資費用8,976元、烤漆費用
    12,154元、零件費用134,257元），其已依保險契約賠付完
    畢等情，業據其提出與所述相符之承保資料、系爭車輛行車
    執照、車損照片、車損估價單、統一發票、理賠計算明細等
    影本為證，自堪信為真實，足認被告之過失行為與系爭車輛
    受損間，具有相當因果關係，被告應負侵權行為之損害賠償
    責任，而原告既已依保險契約給付被保險人即訴外人吳靜慧
    賠償金額，自得依保險法第53條規定，代位行使訴外人吳靜
    慧對被告之侵權行為損害賠償請求權。
  ㈣再按物被毀損時，被害人除得依民法第196條請求賠償外，並
    不排除民法第213條至第215條之適用。依民法第196條請求
    賠償物被毀損所減少之價額，得以修復費用為估定之標準，
    但以必要者為限（例如：修理材料以新品換舊品，應予折舊
    ）。被害人如能證明其物因毀損所減少之價額，超過必要之
    修復費用時，就其差額，仍得請求賠償（最高法院77年第9
    次民事庭會議決議參照）。原告主張系爭車輛之修復費用為
    155,387元，其中零件134,257元部分，係以新零件更換損壞
    之舊零件，揆諸前揭說明，計算上開零件損害賠償數額時，
    自應扣除折舊部分，始屬合理。又依行政院所頒固定資產耐
    用年數表及固定資產折舊率表，自小客車之耐用年數為5年
    ，依平均法計算其折舊結果（即以固定資產成本減除殘價後
    之餘額，按固定資產耐用年數表規定之耐用年數平均分攤，
    計算折舊額），每年折舊率為5分之1，並參酌營利事業所得
    稅查核準則第95條第6項規定：「固定資產提列折舊採用定
    率遞減法者，以1年為計算單位，其使用期間未滿1年者，按
    實際使用之月數相當於全年之比例計算之，不滿1月者，以1
    月計」。系爭車輛係108年1月出廠，有前揭系爭車輛行車執
    照在卷足憑，距系爭事故發生日即109年9月27日約為1年9月
    ，採用上開平均法予以扣除折舊後，系爭車輛零件之修復費
    用應為95,099元【計算方式：殘價＝取得成本÷(耐用年數＋1)
    即134,257÷(5+1)≒22,376（小數點以下四捨五入）；折舊額
    ＝(取得成本－殘價)×1/（耐用年數）×（使用年數）即(134,2
    57－22,376)×1/5×（1+9/12）≒39,158（小數點以下四捨五入
    ）；扣除折舊後價值＝（新品取得成本－折舊額）即134,257－
    39,158＝95,099】。從而，被告應賠償系爭車輛之修復費用
    為116,229元【計算式：8,976元+12,154元＋95,099元＝116,2
    29元】，逾此金額之請求，即無可採。
　㈤惟按損害之發生或擴大，被害人與有過失者，法院得減輕賠
    償金額或免除之，民法第217條第1項定有明文。此項規定之
    目的在謀求加害人與被害人間之公平，故在裁判上法院得以
    職權減輕或免除之（最高法院85年台上字第1756號判例意旨
    參照）。又按汽車倒車時，應顯示倒車燈光或手勢後，謹慎
    緩慢後倒，並應注意其他車輛及行人，道路交通安全規則第
    110條第2款，定有明文。觀以卷附道路交通事故現場圖、事
    故現場照片等事證，並與前揭證據資料參互析之，本件交通
    事故之發生，被告固有過失，然原告於上開時地倒車時，理
    應注意其他車輛，以預防危險之發生，且依當時情形：天候
    晴、路況良好、無障礙物，視距良好，其並無不能注意之情
    事，疏未注意倒車時後方有無車輛，致與BHV-3138號汽車發
    生碰撞，使BHV-3138號汽車受損。足徵，原告對本件車禍之
    發生，亦有過失。是本院審酌兩造之過失程度，認應由兩個
    個負擔百分之50過失責任，始屬衡平。因此，原告據此所得
    請求被告賠償之金額為58,115元（計算式為：116,229元50
    ％＝58,115元，元以下4捨5入）。
  ㈥末按給付無確定期限者，債務人於債權人得請求給付時，經
    其催告而未為給付，自受催告時起，負遲延責任。其經債權
    人起訴而送達訴狀，或依督促程序送達支付命令，或為其他
    相類之行為者，與催告有同一之效力；遲延之債務，以支付
    金錢為標的者，債權人得請求依法定利率計算之遲延利息；
    應付利息之債務，其利率未經約定，亦無法律可據者，週年
    利率為5%，民法第229條第2項、第233條第1項前段、第203
    條分別定有明文。本件原告請求被告應負損害賠償責任，並
    未定有給付期限，而原告之民事起訴狀繕本係於111年3月15
    日送達於被告，有本院送達證書附卷可參（見南司小調字卷
    第21頁），則原告請求被告給付自111年3月16日起至清償日
    止，按週年利率5%計算之遲延利息，自屬有據。
五、綜上所述，原告本於侵權行為法律關係及保險法第53條第1
    項之規定，請求被告給付58,115元，及自111年3月16日起至
    清償日止，按週年利率5%計算之利息，為有理由，應予准許
    ，逾此範圍之請求，即無理由，應予駁回。
六、本件原告勝訴部分係就小額訴訟程序所為被告敗訴之判決，
    依民事訴訟法第436條之20之規定，應依職權宣告假執行。
七、據上論結，本件原告之訴為一部有理由、一部無理由。依民
    事訴訟法第385條第1項前段、第436條之23、第436條第2項
    、第79條、第436條之19第1項、第436條之20，判決如主文
    。
中    華    民    國   111    年      7   月      6   日
                  臺灣臺南地方法院臺南簡易庭
                                  法  官  李杭倫
以上正本係照原本作成。 
如不服本判決，應於送達後20日內，向本院提出上訴狀並表明上
訴理由，如於本判決宣示後送達前提起上訴者，應於判決送達後
20日內補提上訴理由書（須附繕本）。
對於小額程序之第一審判決之上訴，非以其違背法令之理由，不
得為之。且上訴狀內應記載表明（一）原判決所違背之法令及其
具體內容。（二）依訴訟資料可認為原判決有違背法令之具體事
實。
中    華    民    國   111    年      7   月      6   日
                                  書記官  黃怡惠